臺灣士林地方法院交通事件裁定　　　　96年度交聲字第1279號
原處分機關　臺北市交通事件裁決所
異　議　人
即受處分人　甲○○
上列受處分人因違反道路交通管理處罰條例案件，對於臺北市交
通事件裁決所民國96年9 月6 日所為之處分（原處分案號：北市
裁二字第裁22-AG0000000號），聲明異議，本院裁定如下：
    主  文
異議駁回。
    理  由
一、原處分意旨略以：異議人即受處分人甲○○所有車號8A-933
    2 號自用一般小客車，於民國96年4 月17日上午11時33分許
    ，行經臺北市○○路200 號前，行車速限為時速50公里之路
    段，以時速62公里之速度超速行駛，超過規定之最高時速12
    公里未滿20公里，故依道路交通管理處罰條例第40條規定，
    處罰鍰新臺幣（下同）1,600 元，並依同條例第63條第1 項
    第3 款記違規點數1 點等語。
二、聲明異議意旨略以：(一)違規路段金龍路長1.6 公里，共有9
    處紅綠燈及4 處無號誌之行人穿越道，實無超速條件；(二)素
    來超速舉發皆附2 張違規相片，以證明並非意外突避而超速
    ；(三)當日異議人確聞砂石車鳴按喇叭而心慌加速，為一偶發
    狀況，請減輕罰責；(四)交通管理單位顢頇拖延，聯絡電話久
    無人接，異議人難以即時溝通；(五)本件如有退款，將悉數捐
    贈予北一女中圖書館改建工程款云云。
三、按汽車駕駛人，行車速度，超過規定之最高時速，或低於規
    定之最低時速，除有第43條第1 項第2 款情形外，處1,200
    元以上2,400 元以下罰鍰，並記違規點數1 點，道路交通管
    理處罰條例第40條、第63條第1 項第1 款定有明文。次按汽
    車駕駛人行車速度超過規定之最高速限或低於規定之最低速
    限者，當場不能或不宜攔截製單舉發者，得以設於一般道路
    至少於100 公尺前之固定或非固定式科學儀器取得證據資料
    證明其行為違規，記明車輛牌照號碼、車型等可資辨明之資
    料，以汽車所有人為被通知人製單舉發，此見同條例第7 條
    之2 第1 項第7 款、第2 項第9 款、第3 項、第4 項規定即
    明。
四、查異議人所有車號8A-9332 號自用一般小客車，於96年4 月
    17日上午11時33分許，行經臺北市○○路200 號前，行車速
    限為時速50公里之路段，以時速62公里之速度超速行駛，超
    過規定之最高時速12公里未滿20公里，經警以固定式之科學
    儀器拍照取得證據，並以異議人即汽車所有人為被通知人製
    單逕行舉發等事實，此有臺北市政府警察局北市警交大字第
    AG0000000 號舉發違反道路交通管理事件通知單影本1 份、
    舉發照片1 張在卷可證，異議人違規事證明確，堪予認定。
    又舉發違規地點前方約100 公尺處，設有固定式測速取締警
    告標示，此見臺北市政府警察局內湖分局96年10月12日北市
    警內分交字第09632553000 號函檢附之警告標示現場照片2
    張即明，是原舉發機關逕行舉發亦與法定程序相符，並無違
    法舉發之情事。
五、異議人雖以前揭情詞置辯，惟查：
  (一)本件違規地點係在「金湖路」200 號前，而異議人自首次違
    規申覆書至本件聲明異議狀，均稱「金龍路」之長度及號誌
    、標線設計，並不具超速駕駛之條件云云，異議人未能辨別
    路名差異，已有誤會。且本件採證之雷達測速照相設備（主
    機器號：593-062/60184 號）甫於95年12月8 日檢定合格，
    其有效期間至96年12月31日止，此有臺北市政府警察局內湖
    分局96年10月12日北市警內分交字第096325530000號函檢送
    之經濟部標準檢驗局雷達測速儀檢定合格證書1 紙在卷可稽
    ，可排除測速儀器失準致誤為舉發之可能，而異議人遭舉發
    違規之地點，路況筆直，行車時易於加速，有採證照片及前
    有測速照相警示牌照片在卷可稽，異議人辯稱該路段並無超
    速之條件一節，自非可採。
  (二)又測速採證相機若為「微電腦感應線圈型」，因其與路口停
    止線內埋藏之感應線圈及行車管制號誌連結，以輪胎接觸埋
    設於車道內之感應線圈偵測通過車輛，每次固須採證2 張照
    片，俾由第1 張確認車輛位置及行進方向，復以第2 張確認
    車輛超速違規行為。然本件原舉發機關所使用之「雷達測速
    照相儀」，其測速照相原理係發射雷達波，依都卜勒原理，
    由折回雷達波頻率之變化偵測車速，當車輛進入雷達感應區
    內，如偵測車速逾設定時速，即自動鎖定並拍照，拍攝1 張
    照片即以為足。是異議人質疑本件舉發未附2 張違規相片，
    無從證明非因偶發狀況而超速云云，並不可採。
  (三)再按違反行政法上義務之行為非出於故意或過失者，不予處
    罰，行政罰法第7 條定有明文，另按「人民違反法律上之義
    務而應受行政罰之行為，法律無特別規定時，雖不以出於故
    意為必要，仍須以過失為其責任條件。但應受行政罰之行為
    ，僅須違反禁止規定或作為義務，而不以發生損害或危險為
    其要件者，推定為有過失，於行為人不能舉證證明自己無過
    失時，即應受處罰。」有司法院大法官會議解釋釋字第275
    號可參。足見，人民違反行政法上義務者，處罰不以行為人
    主觀上有違規之「故意」為限，即便因為自己疏忽，導致違
    規，仍應受罰，甚且行政罰上，原則上尚採推定過失責任，
    亦即只要行為人無法舉證證明自己並無過失，即應受罰。再
    違反道路交通管理處罰條例之罰鍰基準，由交通部會同內政
    部依道路交通管理處罰條例第92條訂定「違反道路交通管理
    事件統一裁罰基準及處理細則」及「違反道路交通管理事件
    統一裁罰基準表」為裁量之基準，依據前揭細則及基準表，
    駕駛汽車行車速限超過規定之最高時速未滿20公里者，且到
    案接受裁決者，統一裁罰基準為罰鍰1,600 元。本件異議人
    於行車時，本應注意道路速限及己身車速，其未注意依速限
    行駛，縱非蓄意或故意為之，亦顯有疏失甚明。衡諸前揭說
    明，異議人稱伊因遭鳴喇叭而心慌加速，並無超速之主觀故
    意云云，即便所指情狀為真，仍無從免除或酌減罰責，則其
    以上開情詞置辯，尚無足採。
  (四)至異議人稱其服務於名校，且無違規紀錄及交通管理單位處
    理申訴之效率不彰及所獲退款將用於捐贈學校乙節，均不影
    響異議人本件違規之既存事實，與本案尚無必然關聯，異議
    人自無從據此解免其違規責任。
六、綜上所述，本件事證明確，異議人所辯並非可採，其違規行
    為，堪予認定。從而，原處分機關依道路交通管理處罰條例
    第40條之規定，裁處異議人罰鍰1,600 元，並依同條例第63
    條第1 項記違規點數1 點，並無違誤，異議人猶執前詞聲明
    異議，為無理由，應予駁回。
據上論斷，應依道路交通管理處罰條例第87條第2 項，道路交通
案件處理辦法第19條，裁定如主文。
中　　華　　民　　國　　96　　年　　11　　月　　29　　日
                  交通法庭法  官  周群翔
以上正本證明與原本無異。
如不服本裁定應於送達後5 日內向本院提出抗告狀。
                          書記官  劉育君
中　　華　　民　　國　　96　　年　　11　　月　　29　　日
